臺灣高等法院民事判決　九十年度上字第三八七號
　　　上　訴　人　甲○○
　　　法定代理人　錢奕虎
　　　追加被告　　桃園縣八德地政事務所
　　　法定代理人　吳世真
　　　訴訟代理人　邱瑞德
右當事人間損害賠償事件，上訴人對於中華民國九十年三月九日臺灣桃園地方法院八
十九年度訴字第一三一二號第一審判決提起上訴，並追加被告桃園縣八德地政事務所
，本院判決如左：
    主    文
上訴暨追加之訴及假執行之聲請均駁回。
第二審訴訟費用由上訴人負擔。
    事實及理由
一、程序方面：
    按在第二審為訴之變更或追加，非經他造同意，不得為之。但民事訴訟法第二百
    五十五條第一項第二款至第六款情形，不在此限。又請求之基礎事實同一者，縱
    於訴狀送達後，原告仍得將原訴變更或追加他訴，無須得被告同意。此觀民事訴
    訟法第四百四十六條第一項、第二百五十五條第一項第二款規定自明。原告於第
    二審為訴之追加，苟其請求之基礎事實同一者，即非法所不許。所謂請求之基礎
    事實同一，係指變更或追加之訴與原訴之主要爭點有其共同性，各請求利益之主
    張在社會生活上可認為同一或關連，而就原請求之訴訟及證據資料，於審理繼續
    進行在相當程度範圍內具有同一性或一體性，得期待於後請求之審理予以利用，
    俾先後兩請求在同一程序得加以解決，避免重複審理，進而為統一解決紛爭者，
    即屬之（最高法院九十年度台上字第一六號判決意旨參照）。查上訴人於原審起
    訴係以被上訴人行政院退除役官兵輔導委員會桃園榮譽國民之家（下稱榮民之家
    ）為被告，嗣於向本院上訴時主張因原判決認定本件損害之發生係因桃園縣八德
    地政事務所測量錯誤所致，與被上訴人應負共同侵權行為之連帶損害賠償之責，
    而追加桃園縣八德地政事務所為當事人，該追加之訴與原訴在社會生活上可認為
    互相關連，而原訴之訴訟及證據資料，於追加之訴之審理並非不得利用，故應認
    為二者請求之基礎事實同一，核與民事訴訟法第二百五十五條第一項第二款規定
    ，尚無不合，應予准許。被上訴人不同意追加，無可採取。
二、本件上訴人起訴主張：被上訴人榮民之家為新建房舍而向追加被告桃園縣八德地
    政事務所申請鑑界，惟桃園縣八德地政事務所於民國八十七年十一月二十日就上
    訴人所有坐落桃園縣八德市○○段一五九四之三地號土地鑑界有誤，經上訴人要
    求聲請重測，然被上訴人榮民之家竟在重測結果下來前，即於八十七年十二月間
    僱請包商剷除系爭土地上一部分之樹木等經濟作物及刨除部分砂土，以致上訴人
    受有樟木二棵、相思樹十二棵、苦苓樹一棵、綠竹三叢、金針三十五坪以及僱用
    怪手整地、清理廢土及垃圾所支出費用之損害，並有未能收成綠竹筍之所失利益
    ，嗣重測結果完成，被上訴人榮民之家亦於八十九年七月二十日簽章同意以最後
    測量結果為準，則本件被上訴人榮民之家將上訴人所有之經濟作物剷除即有過失
    ，依民法第一百八十四條、第一百八十五條之規定，被上訴人應與包商負共同侵
    權行為之責任。又原判決認定此乃因桃園縣八德地政事務所測量錯誤所致，則上
    訴人自得主張上訴人與桃園縣八德地政事務所係共同侵權行為，爰另依民法第一
    百八十四條、第一百八十五條之規定，追加桃園縣八德地政事務所為被告。併同
    請求被上訴人、桃園縣八德地政事務所負連帶賠償之責任等情，並聲明(一)原判決
    廢棄。(二)被上訴人與桃園縣八德地政事務所應連帶給付上訴人新臺幣（下同）一
    百零七萬四千元及自起訴狀繕本送達被上訴人榮民之家翌日起至清償日止，按週
    年利率百分之五計算之利息。(三)本判決請准供擔保宣告假執行。
三、被上訴人則以：被上訴人與追加被告均為法人，並非自然人，並不具故意或過失
    ，自無侵權行為能力。又被上訴人因興建「失智養護區」房舍，於八十七年十一
    月二十日向桃園縣八德地政事務所申請基地鑑界，經該所派測量員韓顯德於同年
    月三十日測量鑑定被上訴人所管理坐落於桃園縣八德市○○段一五九四之一、一
    五九四之二、一六○○之一、一六○一之一等地號土地與上訴人所有坐落同段一
    五九八、一五九四之三、一五九四之四等地號土地間之界址，並依測量結果釘樁
    ，被上訴人承辦人孫至偉因見當時被上訴人土地範圍內有上訴人所種植之金針，
    當場即告知並請求在場會同鑑界之上訴人盡速移去所植金針，將土地返還予被上
    訴人，而上訴人同意照辦，對鑑定界址的結果亦未有異議，故該作物應係上訴人
    自行移去，況依第一次鑑定結果，上訴人種植之作物，係占用被上訴人之土地，
    且又未經分離，自屬被上訴人所有土地之部分，被上訴人即得本於所有權處置之
    ，是該作物縱係被上訴人所剷除，亦係被上訴人行使正當權利之結果，不生侵權
    行為之問題。嗣桃園縣八德地政事務所於同年十二月八日發給被上訴人複丈成果
    圖並釘樁為界，上訴人於收受上述副本後，如對鑑界之結果有異議時，本得填具
    土地複丈申請書，申請再鑑界，但迄八十九年六月三日被上訴人再度申請鑑界時
    止，歷時約一年半之期間內，未見上訴人有任何異議，可見兩造於此期間均信賴
    桃園縣八德地政事務所之鑑界，並無爭議，況依重測結果縱認為原先之測量有錯
    誤，亦非可歸責於被上訴人，又被上訴人為法人，本身並不具侵權行為之能力，
    而上訴人亦未能證明被上訴人有任何故意或過失之侵權行為等語置辯。並聲明(一)
    上訴及假執行之聲請駁回。(二)如受不利之判決願供擔保免為假執行。
四、追加被告則以：損害與測量錯誤沒有因果關係，而系爭土地長度只有四十幾公尺
    ，上訴人所請求種植金針三十五坪之金額是否有扣除金針的間隔？以及有無那麼
    多的收穫？實有疑問等語置辯，並聲明追加之訴駁回。
五、兩造不爭執之事實：
    被上訴人因興建「失智養護區」房舍，於八十七年十一月二十日向追加被告桃園
    縣八德地政事務所申請基地鑑界，經追加被告派其測量員韓顯德於同年月三十日
    測量鑑定被上訴人所管理坐落於桃園縣八德市○○段一五九四之一、一五九四之
    二、一六○○之一、一六○一之一等地號土地與上訴人所有坐落同段一五九八、
    一五九四之三、一五九四之四等地號土地間之界址，桃園縣八德地政事務所於同
    年十二月八日發給被上訴人複丈成果圖並釘樁為界。嗣被上訴人於八十九年六月
    三日因圍牆工程，再度申請鑑界，上訴人亦於八十九年七月十日向八德地政事務
    所請求重測，惟桃園縣八德地政事務所三次鑑界之結果均不相同，並認為前二次
    鑑界確實有誤之事實，為兩造所不爭執，且有土地登記謄本、桃園縣八德地政事
    務所八七年德地二字第四五六號函、八十九年六月二十九日德地測字第０一七
    四００號函、八十九年七月十七日八九德地二字第八九三０六二號函、八十九年
    七月二十六日八九德地字第八九三三七０號函、八十九年七月二十一日請求賠償
    協調會議紀錄及土地複丈成果圖附卷可證，堪信為真實。
六、按民法第一百八十四條係就一般侵權行為而為規定，其行為人應為自然人，法人
    、政府機關或關係人應負責時，尚須賴於其他法律規定（如私法人之侵權行為應
    依民法第二十八條規定），不能僅憑此條命公法人或政府機關負賠償責任（最高
    法院七十一年第三次民事庭會議決議附件研究報告第二點、六十七年度台上字第
    一一九六號判例意旨參照、七十一年度台上字第四七六號判決意旨參照）。查本
    件上訴人主張被上訴人榮民之家因追加被告八德地政事務所測量前揭土地時，因
    測量錯誤致其所種植於上之農作物被除去而受有損害，依民法第一百八十四條、
    一百八十五條之規定，請求渠等負損害賠償責任。惟上訴人係屬行政院退除役官
    兵輔導委員會之機關，而追加被告均係屬桃園縣政府之地政事務所，均為政府機
    關，依前揭說明，上訴人自不能依民法第一百八十四條之規定對渠等為損害賠償
    之請求。次按民法第一百八十五條規定之共同侵權行為，須共同行為人，皆已具
    備侵權行為之要件，或合併其他共同侵權行為人之行為，足以構成之者，始能成
    立（最高法院五十五年度台上字第二六五五號判決要旨參照），上訴人既不得依
    民法第一百八十四條之規定對被上訴人及追加被告請求侵權行為損害賠償，依上
    揭說明，自無民法第一百八十五條之適用。是上訴人主張依民法第一百八十四、
    一百八十五條之規定，請求被上訴人及追加被告損害賠償，洵屬無據。
七、綜上所述，上訴人主張被上訴人因追加被告測量錯誤以致其受有前揭農作物之損
    害，被上訴人及追加被告應依民法第一百八十四、一百八十五條之規定，共同負
    侵權行為損害賠償之責，為不足採。從而，上訴人主張本於民法第一百八十四、
    一百八十五條之侵權行為損害賠償請求權，請求被上訴人與追加被告應連帶給付
    上訴人一百零七萬四千元及自起訴狀繕本送達被上訴人榮民之家翌日起至清償日
    止，按週年利率百分之五計算之利息，為無理由，不應准許。其假執行之聲請亦
    失所附麗，應併予駁回。原審就被上訴人榮民之家部分為上訴人敗訴之判決，及
    駁回其假執行之聲請，其理由雖有不當，惟依前揭理由結果並無不同。上訴意旨
    指摘原判決不當，求予廢棄改判，為無理由，應予駁回。上訴人對桃園縣八德地
    政事務所追加請求及假執行聲請部分應併予駁回。
八、本件事證已臻明確，兩造其餘攻擊防禦方法及舉證，與本判決結果不生影響，無
    贅述必要，併予敘明。
九、據上論結，本件上訴為無理由，依民事訴訟法第四百四十九條第二項、第七十八
    條，判決如主文。
中　　　華　　　民　　　國　　九十一　　年　　　三　　　月　　十二　　　日
                              民事第十五庭
                          　　　　審判長法  官　劉  靜  嫻
                          　　　　　　　法  官　陳  昆  煇
                          　　　　　　　法  官　吳  光  釗
右正本依原本作成。
不得上訴
中　　　華　　　民　　　國　　九十一　　年　　　三　　　月　　十四　　　日
                                        書記官　于      誠
